臺灣高等法院臺南分院刑事判決　　　　　　九十一年度上更(二)字第三四號　　ｇ
　　　上　訴　人
　　　即　被　告　丁　○　○
　　　指定辯護人　本院公設辯護人　己　○　○
右上訴人因違反毒品危害防制條例案件，不服中華民國八十九年十二月七日臺灣嘉義
地方法院八十八年度訴字第六八八號第一審判決（起訴案號：臺灣嘉義地方法院檢察
署八十八年度偵字第六三二○號、第六六七三號、第六八二九號、第六九四八號），
提起上訴，本院判決後，經最高法院第二次發回更審，本院判決如左：
      主      文
原判決撤銷。
丁○○連續販賣第二級毒品，累犯，處有期徒刑捌年。扣案安非他命驗餘淨重零點貳
玖公克沒收銷燬之；外包裝袋壹個重零點壹公克沒收；販賣第二級毒品所得新臺幣
伍萬零伍佰元沒收之，如全部或一部不能沒收時，以其財產抵償之。
      事      實
一、丁○○曾於民國（下同）八十三年間，因違反麻醉藥品管理條例案件，經臺灣嘉
    義地方法院判處有期徒刑八月確定，於八十七年一月廿一日執行完畢。仍不知悔
    改，竟意圖營利，並基於販賣第二級毒品安非他命之概括犯意，連續於：(1)自八
    十八年六月間某日起，至八十八年八月廿日止，在嘉義市○○路三十五巷二號住
    處附近，每次以新台幣（下同）一千元至三千元不等價格，販賣安非他命三次予
    乙○○施用（按乙○○警訊稱購買三、四次，應以最有利丁○○計算，以三次即
    一次三千元、二次一千元為準）；(2)自八十八年七月底，至八十八年九月廿七日
    間（八十八年九月八日至九月廿四日除外），在不詳地點，每次以一錢四千五百
    元價格，販賣安非他命五次予甲○○施用（按甲○○警訊稱購買二十幾次，在檢
    察官偵查中陳稱其於警訊時所稱購買二十幾次中包含向綽號「保存」購買者，向
    丁○○買五、六次等語，自以五次計算為最有利於丁○○）；(3)自八十八年八月
    廿七日凌晨二時許，至八十八年九月七日下午二時許，在嘉義市○○街與仁愛路
    口及嘉年華遊藝場等處，每次以一小包一至二千元價格，販賣安非他命四次（即
    一次二千元，三次一千元）予戊○○施用；(4)又於八十八年六月十三日下午二時
    許，在嘉義市○○路與大華路口附近，以一萬八千元價格販賣半兩安非他命予丙○○施用。嗣於八十八年十月二日下午五時十分許，在嘉義市○○路九一之一號
    「來吉富超商」前，為警查獲，並扣得安非他命一包（驗餘淨重○．二九公克，
    包裝重○．一三公克）。
二、案經嘉義縣警察局移送及嘉義市警察局第一分局移送臺灣嘉義地方法院檢察署檢
    察官偵查起訴。
      理      由
一、上訴人即被告丁○○否認有何販賣安非他命犯行，辯稱：我與證人丙○○係共同
    出資帶他去合買，也未販賣安非他命予乙○○、甲○○、戊○○等人，只是帶乙○○、戊○○各去買過一次，且八十八年九月七日，我是在法院撰狀請求發還扣
    押物，不可能賣毒品予戊○○；至扣案安非他命一包係自己施用云云。
二、經查：
  (1)前揭犯罪事實，已據證人乙○○、甲○○、丙○○及戊○○分別於警訊及偵查中
    證述明確（見第六三二○號偵查卷第二十一至二十六頁，及嘉義市警察局警訊卷
    四宗），復有扣案安非他命一包在案可資佐證。又扣案結晶物一包經送往法務部
    調查局檢驗結果，認係第二級毒品安非他命（驗餘淨重○‧二九公克，包裝重○
    ‧一三公克），此有法務部調查局八十九年二月一日00000000號檢驗通
    知書一份附卷可憑（見一審卷一○四頁）。又查證人乙○○於八十八年八月三十
    一日在嘉義縣警察局刑警隊、證人甲○○於八十八年九月二十七日在在嘉義縣警
    察局刑警隊、證人戊○○於八十八年九月七日在嘉義市警察局第一分局竹圍派出
    所、證人丙○○於八十八年十月六日在臺灣嘉義監獄附設戒治所，分別為警方人
    員訊問時均指證彼等施用之安非他命是向被告丁○○購買無誤，若如被告丁○○
    所言其未有販賣安非他命之行為，上開四名證人何以會在不同時、地同聲指明其
    係向被告購賣安非他命無誤？而上開四名證人於前開訊問時日被查獲後，發現彼
    等四人均確有施用安非他命情事，分別送觀察、勒戒或戒治（丙○○部分），此
    有臺灣嘉義地方法院檢察署八十八年度毒偵字第二七二號偵查卷（乙○○部分）
    、同署八十八年度偵字第六五七○號偵查卷（甲○○部分）、同署八十八年度毒
    偵字第二四八號偵查卷（戊○○部分）、同署八十八年度偵字第四二○三號偵查
    卷（丙○○部分）可考。從上，足見被告確有前開販賣安非他命犯行，且販賣予
    證人乙○○、甲○○、戊○○、丙○○之物品確係甲基安非他命無訛。
  (2)證人甲○○嗣於原審及本院前審均雖翻異前詞，改稱：我未向被告買安非他命，
    警訊及偵查中所供，係與被告因手機買賣糾紛，警察又告以被告供陳向我購買安
    非他命，我一氣之下始指陳曾向被告購買安非他命云云；又稱：「我現在嘉義地
    院有一件販賣安非他命案，我不可能向人買四千五百元再賣四千元」云云（見一
    審卷第一七五頁八十九年三月二十二日訊問筆錄、本院上訴卷第七十六頁九十年
    三月十三日訊問筆錄）。惟按當事人或證人於案發時供述較少權衡利害得失或受
    他人干預，依經驗法則，自較可信，此即所謂案重初供。故除非有事證可證明當
    事人或證人嗣後更異之詞，與事實相符或其初供係屬虛偽者外，自不得任意捨棄
    初供不採（最高法院八二年台上字五三一一號、八三年台上字三二四三號判決參
    照）。又本件證人即警員蘇俊冠於原審調查時證稱，其製作筆錄時，係讓甲○○
    自由陳述，未施強暴脅迫等情（見一審卷一二一頁），而證人甲○○所謂其有一
    件販賣安非他命案在臺灣嘉義地方法院審理中，查證人甲○○上開所言同時，其
    有涉案在審理中之案件為臺灣嘉義地方法院八十八年度訴字第六五八號違反毒品
    危害防制條例案件，係甲○○連續免費提供安非他命多次予鄭見達施用，為警於
    八十八年九月二十七日查獲，並扣得安非他命一小包及專供施用毒品之分裝袋一
    一九個、電子磅秤一台、吸食器一組及玻璃球一個等物，該院於八十九年二月二
    十九日以連續轉讓第二級毒品罪判處甲○○有期徒刑一年，甲○○提起上訴，於
    八十九年四月十二日繫屬本院，甲○○於八十九年四月十八日撤回上訴確定在案
    ，此有臺灣嘉義地方法院八十八年度訴字第六五八號刑事判決書一份及臺灣高等
    法院甲○○全國前案紀錄表附本院上更二卷可考，並非甲○○所稱當時其有一件
    販賣安非他命案件法院審理中。是證人甲○○於原審及本院前審所言，顯係事後
    迴護被告之詞，尚難據為有利被告之認定。
  (3)據承辦本件警員蘇俊冠於本院前審證稱：因警方有監聽電話，得知丁○○約甲○○到金財神大樓等侯。經過二星期蒐證後，警方始知甲○○住在金財神大樓九樓
    套房，而查獲甲○○。我問甲○○安非他命是你向丁○○購買，或是你賣給丁○○？甲○○供稱安非他命係其向丁○○買安非他命，是甲○○自己陳述的。嗣我
    再續行監聽丁○○電話，又查獲乙○○。我會查到乙○○，是丁○○與乙○○電
    話聯絡，為我聽出是要買賣安非他命。其後我即訊問乙○○，乙○○坦承安非他
    命係向丁○○買，並扣有一些吸食工具及安非他命殘渣可證。我得到丁○○有販
    賣安非他命訊息，即申請監聽丁○○家中電話，但丁○○使用家裡電話不多。致
    沒有監聽譯文，是因丁○○電話沒有明講要買賣安非他命，但我監聽後，就知道
    是在買賣安非他命。另甲○○在警訊時供稱向丁○○買廿餘次安非他命，每次四
    仟五百元，均係甲○○自己供出，我並有全程錄音」等語在卷足稽（見本院上訴
    卷九十五至九十六頁）。由承辦警員蘇俊冠證述觀之，警方早已得知丁○○販賣
    安非他命訊息，始進行調查，而查獲丁○○販賣安非他命犯行。
  (4)又警員蘇俊冠證稱：我係依電話監聽得知甲○○與丁○○，約至嘉義市金財神大
    樓九樓套房（按即嘉義市○○路六○八號九樓五室），而查獲甲○○，此有警員
    蘇俊冠提出台灣嘉義地方法院檢察署核發通訊監察書影本乙紙及現場照片二張在
    卷可稽（見本院上更(一)卷一二二至一二三頁）。又甲○○於八十八年九月廿七日
    下午五時許，確於嘉義市○○路六○八號九樓五室（即嘉義市金財神大樓九樓套
    房）為警員蘇俊冠查獲持有吸食器一組、玻離球三個、安非他命一包等物品，有
    甲○○偵訊筆錄、指認被告丁○○販賣毒品影印相片、搜索報告書、搜索扣押證
    明筆錄、扣押書等在卷可憑（見嘉義縣警察局嘉縣警刑偵字第一六三五七號警卷
    三至九頁）。益證警員確係因監聽被告與甲○○電話通話，才查獲甲○○持有毒
    品屬實。是證人甲○○於本院前審供稱：「係警方對我說，丁○○已咬你甲○○
    有賣安非他命，所以我始供稱丁○○有賣安非他命給我」之語（見本院上訴卷七
    十六頁），核與事實不符。準此被告丁○○確有販賣安非他命給甲○○及乙○○
    犯行，應堪認定。
  (5)被告一再指摘警員蘇俊冠於嘉義監獄借訊被告時，利用恫嚇手段，取得口供云云
    。然觀乎警員蘇俊冠於嘉義監獄借訊被告所錄製筆錄，警員蘇俊冠係依甲○○於
    八十八年九月廿七日為警查獲時指認被告販賣毒品，始前去嘉義監獄就甲○○指
    證而借訊被告。經蘇俊冠向被告詢以：甲○○於八十八年九月廿七日為警方查獲
    ，於偵訊筆錄中供稱，指證自八十八年七月底開始向你（指被告）購得約廿次之
    二級毒品安非他命，每次購得一錢重之安非他命，是否有此事？被告供稱：我只
    有介紹綽號「保存」男子予甲○○認識，讓甲○○直接向「保存」之男子購得二
    級毒品安非他命，我並沒有販賣二級毒品安非他命給甲○○」等語（見嘉義縣警
    察局嘉縣警刑偵字第一六三五七號警卷一至三頁）。被告此一供述，並未承認有
    販賣毒品給甲○○，如警員蘇俊冠有利用恫嚇手段取得被告口供，寧有仍讓被告
    否認販賣毒品予甲○○之可能！況警員蘇俊冠係因查獲甲○○持有毒品，依甲○○供述指認係向被告購得，依此蘇俊冠警員乃向被告查證，為情理當然，並無不
    妥，更無不法可言。再者經本院前審向嘉義監獄調取警員蘇俊冠借訊被告時，嘉
    義監獄是日所為借訊全程錄音，勘驗錄音帶結果，亦未與聞蘇俊冠有任何恐嚇被
    告情事，有嘉義監獄錄音帶勘驗筆錄在卷可憑（見本院上更(一)卷七十七頁、七十
    七之一頁）。又被告所言其有介紹綽號「保存」男子予甲○○認識，讓甲○○直
    接向「保存」之男子購買安非他命等語，參酌證人甲○○於檢察官偵查中供稱：
    其於警訊時所稱購買二十幾次中包含向綽號「保存」購買者，向丁○○買五、六
    次等語，可見被告後來介紹甲○○認識後，甲○○才直接向綽號「保存」購買安
    非他命，甲○○於警訊時未及扣除其向綽號「保存」購買部分，自以甲○○在偵
    查中經熟思所言其向被告購買五、六次安非他命較為可採，且以最少之五次認定
    最有利於被告，合為敘明。
  (6)至被告辯稱其於八十八年九月八日至九月廿四日，均在台南縣白河鎮仙草里山區
    某養雞場養雞，經本院前審傳訊證人李武桐到場，與被告隔離訊問，供證屬實（
    見本院上更(一)卷九十至九十二頁）。公訴人認被告自八十八年七月底，至八十八
    年九月廿七日止，連續販賣安非他命予甲○○，自應扣除八十八年九月八日至九
    月廿四日止此一期間，併此敘明。
  (7)被告丁○○雖辯稱八十八年九月七日，其係在法院撰狀請求發還扣押物，不可能
    賣毒品予證人戊○○云云。惟本院前審向台灣嘉義地方法院檢察署函調該署八十
    九年度戒執更字第二二號被告丁○○毒品案件六份卷宗，於該六份卷宗發現該署
    八十八年執聲他字三二八號卷，有被告於八十八年九月七日遞聲請狀，惟該聲請
    狀僅記載八十八年九月七日收文，就收文時間係上午或下午，幾時收文，並無詳
    細記載，此有該署九十年八月廿九日嘉檢博檔字一八二○一號函在卷可稽，並經
    本院前審影印該聲請狀附卷可憑（見本院上更(一)卷一○六至一○八頁）。又觀乎
    被告丁○○上開聲請狀，其內容約五行，聲請意旨，乃在請求發還扣案行動電話
    、呼叫器。依經驗法則，撰寫該狀及遞狀至多僅須半小時，即可完成。據此以言
    ，被告丁○○於遞狀前後仍有充裕時間，在嘉義市販賣毒品予戊○○，尚難以其
    曾至原審法院遞狀之事實，即推翻其有販賣安非他命予戊○○之事實。又證人戊○○於本院前審調查中證稱：我向丁○○購買安非他命，每次一千元或二千元，
    二千元一次，一千元三次給丁○○以購買安非他命，至丁○○安非他命來源，丁○○則曾向我說係董姓男子賣給他等語在卷（見本院上訴卷一一四至一一五頁）
    。顯見被告丁○○確有販賣安非他命給戊○○犯行，被告丁○○辯稱係與戊○○
    合資購買云云，係避重就輕之詞，不足採信。
  (8)至公訴人雖認被告以一萬八千元價格，代丙○○向綽號「董仔」男子，購得半兩
    安非他命後，從中抽取半錢安非他命施用，以為報酬云云。惟證人丙○○於警訊
    時證稱：丁○○係於八十八年六月十三日下午二時許，帶我去嘉市○○路、中興
    路口等待，並由我將一萬八千元交給丁○○，他進去一下，隨即將半兩安非他命
    轉交給我，丁○○說要介紹我去向綽號「董仔」男子購買，但我並未看見「董仔
    」其人，安非他命是丁○○直接交到我手上，購買安非他命價款一萬八千元，也
    係我直接交付丁○○的」等語（見第三○二○號警卷五頁）。由是觀之，公訴人
    認定代丙○○向綽號「董仔」購買，再從中抽取部分施用云云，顯無事證以佐。
    堪認被告係自己販賣安非他命予丙○○無訛，被告丁○○辯稱其係與證人丙○○
    合買毒品安非他命云云，即不足採。惟此部分事實，與公訴人起訴意旨，所指事
    實同為販賣安非他命事實，行為事實同一。又該部分事實，亦與被告前開販賣安
    非他命予戊○○等人事實，有連續犯裁判上一罪關係，本院自得予以審究，併此
    敘明。
  (9)又第二級毒品安非他命物稀價昂，乃政府嚴予查緝違禁物，茍被告買賣間無利可
    圖，至愚者絕無干冒被移送法辦，遭判重刑危險，平白從事販賣之理！是販毒者
    其販入價格必較出售價格低廉，以從中賺取差價牟利，其有營利意圖甚明。況證
    人呂碧芳於警訊時證稱：「丁○○找我借錢，一半用作生活費，一半用來購買安
    非他命販售賺錢圖利之用」等語（見第六六七三號偵查卷十九、二十頁），顯見
    被告確有營利意圖，應無疑義。且所謂「販賣」不以販入後，復行賣出為要件，
    祇須以營利為目的，購入或賣出有一於此，其犯罪即屬成立，不以果已得利為必
    要（最高法院廿五年度非字一二三號、六七年台上字二五○○號、六八年台上字
    六○六號判例參照），益認被告有販賣安非他命營利之行為。
  (10)綜上所述，被告所辯，顯均為卸責之詞，不足採信。本件事證明確，被告販賣毒
    品安非他命犯行，應可認定。至被告聲請傳喚證人甲○○與其對質乙節，因本件
    事證已臻明確，無再予傳喚對質之必要，附為敘明。
三、按安非他命為第二級毒品，毒品危害防制條例第二條第二項第二款，定有明文。
    核被告所為，係犯毒品危害防制條例第四條第二項販賣第二級毒品罪。被告持有
    毒品安非他命低度行為，為其販賣毒品安非他命高度行為吸收，不另論罪。又被
    告先後多次販賣第二級毒品安非他命行為，時間緊接，犯罪構成要件相同，顯係
    基於概括犯意反覆為之，為連續犯，應依刑法第五十六條規定，以一罪論，法定
    刑為無期徒刑部分，依刑法第六十五條規定不得加重，僅就有期徒刑部分加重之
    。再查被告前於八十三年間，因違反麻醉藥品管理條例案件，經臺灣嘉義地方法
    院判處有期徒刑八月確定，並於八十七年一月廿一日執行完畢，有臺灣高等法院
    被告全國前案紀錄表在卷可憑，被告於執行完畢後，五年內再犯本案有期徒刑以
    上之罪，為累犯，應依刑法第四十七條規定，就有期徒刑部分，並依法遞加重其
    刑；法定刑為無期徒刑部分，依刑法第六十五條規定不得加重。
四、原審以被告罪證明確，因予論罪科刑，雖非無見，惟查被告每次以一千元至三千
    元不等價格，販賣安非他命三次予乙○○施用，依最有利於被告計算，此部分被
    告販賣所得為五千元（即一千元二次，三千元一次）。又被告每次以一錢四千五
    百元價格，販賣安非他命五次予甲○○施用，此部分所得為二萬二千五百元。又
    被告每次以一小包一至二千元價格，販賣安非他命四次（即一次二千元，三次一
    千元）予戊○○施用，此部分被告所得為五千元。又被告於八十八年六月十三日
    下午二時許，以一萬八千元販賣半兩安非他命予丙○○施用，此部分被告所得為
    一萬八千元，總計被告販賣安非他命所得應為五萬零五百元，原審認被告販賣安
    非他命所得為十一萬六千元，即有未洽。被告上訴意旨仍執陳詞否認其有前揭犯
    行，雖不足採，但原判決既有可議之處，即無可維持，應由本院將原判決撤銷改
    判。因此審酌被告素行不佳、販賣安非他命牟取暴利之犯罪動機，及其犯罪目的
    、手段，暨販賣安非他命予他人施用戕害施用者身心，且易滋生犯罪等所生危害
    ，及被告販賣安非他命數量、金額、次數，併犯後否認犯行態度等一切情狀，量
    處如主文第二項所示之刑，以資懲儆。
五、按毒品危害防制條例第十八條第一項所規定「毒品」，應以毒品本身為限，並不
    及於外包裝。又毒品外包裝有防止毒品裸露、逸出及潮濕功用，並便於攜帶及運
    輸，其係供販賣、運輸毒品所用之物，至為顯然（最高法院八八年台上字五○三
    三號、八九年台上字一七八號判決參照）。查本件扣案結晶物一包送法務部調查
    局鑑定結果，認係第二級毒品安非他命（驗餘淨重○‧二九公克，包裝重○‧一
    三公克），已如前述。依此前開查獲毒品淨重○‧二九公克，不問屬於犯人與否
    ，應依毒品危害防制條例第十八條第一項前段規定，沒收銷燬之。毒品外包裝袋
    一個（重○‧一三公克），揆諸前揭說明，係屬被告供販賣第二級毒品犯罪所用
    之物，應併依毒品危害防制條例第十九條第一項規定，宣告沒收之。另按沒收物
    如全部或一部不能沒收時，應追徵其價額者，必限於沒收物為金錢以外之物而無
    法沒收時，始追徵其價額，如沒收物為金錢而無法沒收時，則應以其財產抵償之
    ，不生追徵其價額問題。被告每次以一千元至三千元不等價格，販賣安非他命三
    次予乙○○施用，最後一次為一千元，業據乙○○於警訊及偵查中證述在卷，以
    三次計，所得為五千元（即一千元二次，三千元一次）；被告每次以一錢四千五
    百元價格，販賣安非他命五、六次予甲○○，業據甲○○於偵查中證述在卷，則
    以最有利被告次數計算為五次計，所得共二萬二千五百元；被告每次以一小包一
    至二千元價格，販賣安非他命四次予戊○○施用，第一至三次各一千元，第四次
    為二千元，業據證人戊○○於警訊及本院前審調查時證述在卷，此部分所得共五
    千元；被告另以一萬八千元價格販賣安非他命予丙○○，亦如前述，總計被告各
    次販賣毒品所得為五萬零五百元，此為被告犯毒品所得財物，應依毒品危害防制
    條例第十九條第一項規定沒收之，如全部或一部不能沒收時，以其財產抵償之。
    又前開扣案安非他命送驗後，檢驗機關即法務部調查局取樣化驗之安非他命，業
    已因化驗而滅失不存在，自毋庸為沒收銷燬宣告，併予敘明。
據上論斷，應依刑事訴訟法第三百六十九條第一項前段、第三百六十四條、第二百九
十九條第一項前段，毒品危害防制條例第四條第二項、第十八條第一項前段、第十九
條第一項，刑法第十一條前段、第五十六條、第四十七條，判決如主文。
本案經檢察官洪泰文到庭執行職務。
中  華    民    國      九十一      年      三      月      二十一    日
                                  臺灣高等法院臺南分院刑事第五庭
                                      審判長法官  鄭    文    肅
                                            法官  陳    珍    如
                                            法官  黃    三    哲
右正本證明與原本無異。
如不服本判決，應於判決送達後十日內向本院提出上訴狀，其未敘述理由者並應於提
出上訴狀後十日內向本院補提理由書（應附繕本)。
                                      法院書記官  陳    淑    貞
中    華    民    國      九十一      年      三      月      二十二    日
附錄本案論罪科刑適用之法條：
毒品危害防制條例第四條第二項：製造、運輸、販賣第二級毒品者，處無期徒刑或七
                              年以上有期徒刑，得併科新台幣七百萬元以下罰金
                              。
